【裁判字號】    97,財管,14
【裁判日期】    970422
【裁判案由】    選任遺產管理人
【裁判全文】
臺灣臺南地方法院家事裁定              97年度財管字第14號
聲  請  人  甲○○
                        巷1號.
上列聲請人聲請選任被繼承人乙○○之遺產管理人事件，本院裁
定如下：
    主      文
選任王正宏律師（住臺南市○○區○○路二段二四八號十八樓之
五）為被繼承人乙○○之遺產管理人。
聲請程序費用新臺幣壹仟元由被繼承人乙○○之遺產負擔。
    理      由
一、按繼承開始時，繼承人之有無不明者，由親屬會議於一個月
    內選定遺產管理人，並將繼承開始及選定遺產管理人之事由
    ，向法院報明；無親屬會議或親屬會議未於前條所定期限內
    選定遺產管理人者，利害關係人或檢察官，得聲請法院選任
    遺產管理人，並由法院依前項規定為公示催告；公示催告期
    限屆滿，無繼承人承認繼承時，其遺產於清償債權，並交付
    遺贈物後，如有剩餘，歸屬國庫，民法第1177條、第1178條
    第2項、第1185條分別定有明文。
二、本件聲請意旨略以：被繼承人乙○○（民國5年9月3日生，
    身分證統一編號：Ｚ000000000號，民國71年9月1日死亡）係
    被繼承人黃進旺（民前43年5月12日生，民國26年12月26日
    死亡）之次子，聲請人為被繼承人黃進旺之長子黃德生（民
    前8年10月26日生，64年5月10日死亡）之孫。坐落臺南縣新
    化鎮○○○段385地號、地目建、面積373平方公尺係被繼承
    人黃進旺與第三人黃梅川共有，應有部分各為2分之1，被繼
    承人黃進旺於26年12月26日死亡，上開土地應由被繼承人黃
    進旺之長子即黃德生與次子乙○○繼承，應繼分各為2分之1
    （按黃進旺之配偶黃劉紅蝦已於25年10月13日死亡），長子
    黃德生又於64年5月10日死亡，其應繼分本應由長女鄭黃甘
    草、次子黃春輝繼承（長子黃德生之配偶黃宜約耳於55年7
    月12日死亡），惟次子黃春輝早於62年7月21日死亡，其應
    繼分由黃春輝之次女楊黃緣眉、聲請人代位繼承（長女黃錦
    雀於36年7月1日死亡）。至於被繼承人黃進旺之次子乙○○
    於71年9月1日死亡，因其無配偶、子女，其應繼分無人繼承
    ，致無法辦理上開土地之繼承登記。又經徵詢所有親屬均無
    人有意願擔任親屬會議成員，致無法召開親屬會議選任遺產
    管理人，爰依民法第1178條第2項規定聲請選任被繼承人乙
    ○○之遺產管理人。
三、經查，聲請人主張之上開事實，業據提出繼承系統表、戶籍
    謄本、黃進旺遺產清冊、土地登記謄本為證，核屬相符，堪
    信為真實。又被繼承人黃進旺之次子乙○○於71年9月1日死
    亡，因其無配偶、子女，其應繼分無人繼承，致無法辦理遺
    產土地之繼承登記，再者其親屬均不願組成親屬會議以選任
    遺產管理人，應解為其無親屬會議或親屬會議未於一個月內
    選定遺產管理人，而聲請人為繼承人之一，自屬利害關係人
    ，因之，依上開民法第1178條第2項規定，聲請人以利害關
    係人之身分聲請選任被繼承人乙○○之遺產管理人，即無不
    合，應予准許。
四、次查，經本院函請臺南律師公會提供有意願擔任遺產管理人
    之律師姓名及相關資料，再經聲請人連絡詢問後，其中王正
    宏律師（住臺南市○○區○○路二段248號18樓之5）有意願
    擔本件遺產管理人，有聲請人陳報狀在卷足稽，審酌其為執
    業律師，對於遺產管理之有關法律程序亦屬熟悉；故為使遺
    產之處置順利進行，並考量遺產管理之專業性與公平性，是
    聲請人本於利害關係人身分聲請選任王正宏律師為被繼承人
    乙○○之遺產管理人，於法並無不合，爰選任王正宏律師為
    被繼承人乙○○之遺產管理人。
五、依非訟事件法第157條、第24條第1項，裁定如主文。
中    華    民    國    97    年    4     月    22    日
                  家事法庭    法  官  鄭  彩  鳳
上為正本係照原本作成。
如不服本裁定，應於裁定送達後10日內向本院提出抗告狀（附具
繕本），並應繳納抗告費新臺幣1000元。
中    華    民    國    97    年    4     月    22    日
                              書記官  黃  心  怡


司法院資訊處製作；財團法人民間司法改革基金會備份。
